臺灣板橋地方法院刑事判決　　　　　　　96年度訴字第1810號
公　訴　人　臺灣板橋地方法院檢察署檢察官
被　　　告　丙○○
上列被告因妨害自由等案件，經檢察官提起公訴（96年度偵續一
字第16號），本院判決如下：
    主  文
丙○○無罪。
    事  實
一、公訴意旨略以：被告丙○○因不滿其妹丁○○（所涉傷害與
    妨害自由罪嫌，另經台灣板橋地方法院檢察署檢察官以94年
    度偵續字第279 號、第30號為不起訴處分確定），於民國92
    年11月10日下午2 時許，在臺北縣土城市○○路○ 段204 號
    居所，遭其同居男友即告訴人乙○○毆打（告訴人此部分傷
    害犯行，業經本院判以93年度易字第320 號判處有期徒刑3
    月，並經臺灣高等法院駁回上訴確定），竟基於傷害與妨害
    自由之犯意，於翌（11）日凌晨2 時許，在上址2 樓，以徒
    手毆打告訴人，並以身體壓住告訴人，以此方式剝奪告訴人
    之行動自由，經警前往上址處理，要求被告停手，被告始放
    開告訴人，然仍使告訴人受有頭部創傷、臉部撕裂傷、挫傷
    、左耳、右足挫傷、右眼瞼撕裂傷、眼睛鈍挫傷、眼結膜下
    出血之傷害。因認被告涉犯刑法第277 條第1 項之傷害罪嫌
    及同法第302 條第1 項之剝奪他人行動自由罪嫌云云。
二、按依法令之行為不罰，刑法第21條第1 項定有明文。另按現
    行犯，不問何人得逕行逮捕之；被告抗拒拘提、逮捕或脫逃
    者，得用強制力拘提或逮捕之；又被告行為不罰者，應諭知
    無罪之判決，刑事訴訟法第88條第1 項、第90條前段及第30
    1 條第1 項分別定有明文。
三、公訴人認被告涉犯上開罪嫌，無非係以被告於警詢時及偵查
    中之供詞、證人丁○○、乙○○分別於警詢、偵查中之證詞
    、證人即現場處理警員甲○○於偵查中之證詞及亞東紀念醫
    院診斷證明書1 份等證據為其論據。訊之被告固不否認於上
    開時間、地點有以身體將告訴人壓在地上，及至警察到場處
    理後始放手之事實，經核與證人丁○○、陳龍泰、甲○○於
    偵查及本院審理中證述相符，堪信其為真實可採。惟被告堅
    決否認有何傷害及妨害自由之犯行，辯稱：伊於92年11月11
    日凌晨2 時許，見到告訴人乙○○藏在伊住處之3 樓床底下
    ，後來伊請告訴人到2 樓後，證人丁○○就打電話報警，但
    告訴人欲逃跑，伊才抓住告訴人，並將之壓在地上，可能因
    為伊在抓住告訴人之過程中，告訴人自己掙扎而撞到桌角，
    因此受傷，但並沒有診斷證明書上所載的傷勢那麼嚴重，伊
    沒有傷害及妨害自由之故意等語。經查：
（一）被告於上揭時間、地點，因發現告訴人進入證人丁○○之
      住處，乃將告訴人限制於2 樓住處，並由證人丁○○報警
      處理，嗣因告訴人欲離開現場，被告為壓制告訴人，與告
      訴人發生扭打，最後將告訴人壓制於地上，等待警員到場
      處理一節，已據證人丁○○於本院審理中證述綦詳（本院
      卷一第41、42頁），證人甲○○於本院審理中亦證稱：伊
      到場時，看到被告將告訴人壓在2 樓客廳的地上，伊就叫
      被告讓告訴人先起來等語（本院卷一第44頁），另告訴人
      確實受有頭部創傷、臉部撕裂傷、挫傷、左耳、右足挫傷
      、右眼瞼撕裂傷、眼睛鈍挫傷、眼結膜下出血等傷害，此
      有亞東醫院診斷證明書1 份附卷可稽（93年度他字第8399
      號卷第74頁），足認被告確實於前揭地點、地點與告訴人
      發生扭打，造成告訴人受傷，嗣後被告並將告訴人壓制於
      地上之事實。被告雖另辯稱告訴人並沒有受到診斷證明書
      中所載之傷勢云云，然證人甲○○於本院審理中已證稱：
      伊當時有看到告訴人臉部有受傷、紅腫流血等語（本院卷
      一第45頁），而告訴人於案發當日凌晨4 時28分前往亞東
      紀念醫院就醫，有亞東紀念醫院93年12月23日亞歷字第
      0936410580號函在卷可查（93年度他字第8399號卷第75頁
      ），就醫時間距離案發後約2 小時，且觀以告訴人所受之
      傷勢，傷勢均集中於頭、臉部，而與證人甲○○上開證詞
      大致相符，堪信足認告訴人上開所示之傷勢，確實為案發
      時與被告互相扭打而造成，併此敘明。故本案之爭點應為
      被告上開行為是否如其所辯係出於依法令以強制力逮捕非
      法侵入住宅之告訴人所為？
（二）告訴人前曾於92年11月10日下午2 時許在上開住處，因細
      故與證人丁○○發生爭吵，乃以手掐證人丁○○頸部成傷
      ，證人丁○○於當日下午已將告訴人驅離上開住處，並即
      更換門鎖一情，業據證人丁○○於偵查及本院審理中證述
      明確（94年度偵續字第279 號偵卷第30頁、96年度偵續一
      字第16號第21頁、本院卷一第42頁），衡以告訴人上開傷
      害證人丁○○之犯行，業經本院以93年度易字第320 號判
      處有期徒刑3 月，經台灣高等法院以94年度上易字第29號
      判決駁回該部分上訴確定，此有本院上開刑事判決書1 份
      附卷可稽，堪信證人丁○○上開證詞為真實可採。又上開
      住處為證人丁○○向第三人王火潭所承租，租賃期限自92
      年7 月25日起至93年7 月25日止一情，亦有房屋租賃契約
      書1 份在卷可查（93年度他字第8399號偵卷第76至79頁）
      ，足認證人丁○○確有權利將告訴人驅離上開住處，並即
      更換門鎖。故告訴人縱於上開住處置有衣物而欲取回或欲
      繼續住居於該處，仍應於取得證人丁○○之同意後，方得
      進入該處，合先敘明。
（三）關於告訴人係如何進入系爭住處2 樓一情，業據證人丁○○於本院審理中證稱：伊住在土城市○○路○ 段204 號2
      樓，當天因為聽到3 樓有聲音，所以就和被告一起到3 樓
      查看，發現告訴人藏在3 樓，其係破壞門窗進入的等語（
      本院卷一第41頁），另證人甲○○亦證稱：（你當時看到
      的情形為何？）伊因為巡邏勤務，經派出所通知到達現場
      處理，到場後發現告訴人為被告壓制在地上，伊要求先讓
      告訴人起來，嗣後被告表示告訴人侵入其住處，伊乃詢問
      告訴人如何進入該處，告訴人遂帶伊到2 樓窗戶，表示其
      自該處進入，當時2 樓窗戶有被破壞之痕跡，鐵窗有被扳
      開；（你有無問告訴人當天去那裡作何事？）告訴人表示
      其居住於該處；（你有無問告訴人，既然其住在該處，為
      何要爬窗戶進入？）伊有問告訴人，但告訴人沒有表示等
      語（本院卷一第43至46頁、96年度偵續一字第16號偵卷第
      21頁），二人所述，互核相符，應屬非虛，再衡以證人甲○○僅為到場處理之警員，與被告及告訴人均不熟識，應
      無偏袒被告或告訴人之可能，堪認其上開證詞為真實可採
      。則告訴人既於警員到場處理時坦承以破壞門窗方式進入
      該住處，並經警確認該門窗確有破壞之情，其有無故侵入
      證人丁○○住處之犯行，應屬無訛，被告自得依法逮捕告
      訴人，此由證人丁○○於本院審理中證稱：被告見到告訴
      人非法進入該處後，即由伊報警處理，被告則牽制住告訴
      人等語（本院卷一第41頁），亦證被告係基於逮捕告訴人
      之意思，而與告訴人發生扭打，致告訴人受有上開傷勢，
      並將告訴人壓制於地上，否則被告若有傷害及妨害自由之
      犯意，應會阻止證人丁○○報警，以避免洩漏其犯行。
（四）告訴人雖於本院審理中證稱：伊當時在客廳沙發上睡覺，
      被告直接把伊叫起來，並從伊之太陽穴打下去，伊就倒在
      地上，另有不詳姓名之2 人將伊按在地上，並拿手提音響
      打伊之頭，打了約1 個多小時；被告並拿掃把、音響、木
      棒打伊，掃把打斷7 支等語（本院卷二第13、14頁），然
      其所述與證人甲○○於偵查中證稱：伊到場處理時，只看
      到被告徒手壓制告訴人，另有1 名男子在場協調，當時該
      男子只是站在旁邊，現場沒有看到球棒等物等語（94年度
      偵續字第279 號卷第45頁、96年度偵續一字第16號偵卷第
      21頁）並不相符，已難信告訴人上開證述為真實可採，況
      以告訴人所陳述遭被告及不知名之2 人共同毆打1 個小時
      推斷，其所受之傷勢應頗為嚴重，甚至需要到場警員協助
      其就醫，然告訴人卻係自行騎乘機車前往就醫，已據告訴
      人於偵查中證述明白（94年偵續字第279 號偵卷第29頁）
      ，此實有悖於常情，且證人甲○○亦僅見到告訴人臉部紅
      腫流血，詳如上述，又告訴人所受傷勢為：臉部擦傷、挫
      傷、瘀青及撕裂傷、頭部創傷、左耳殼擦傷、挫傷及瘀青
      、兩眼周圍瘀青、右腳部挫傷併疼痛、兩眼之結膜裂傷及
      結膜下血腫等傷害，多屬創傷、擦傷、挫傷等外部皮肉傷
      ，且多集中於頭部，此與一般因遭棍棒、音響等重物任意
      毆打往往造成瘀、腫傷害，甚至腦震盪之結果顯然不同，
      綜上，均徵告訴人指稱遭被告持器具故意毆打一節並非屬
      實。參酌上情，應以被告辯稱當時欲逮捕非法侵入住宅之
      告訴人，因告訴人欲逃跑，於壓制告訴人過程中致其受傷
      等語，較為可採。
（五）綜上，堪信被告係因發現告訴人以非法方式侵入證人丁○○之住處，並因告訴人欲逃脫，為逮捕告訴人，進而與其
      發生扭打，最終將之壓制於地，等待警方到場處理，其上
      開所為應係出於依法逮捕告訴人。再參酌告訴人僅於耳朵
      、頭部、腳部等處受有傷勢，但多數為擦傷、創傷等傷害
      ，詳如上述，其所受之傷勢並非十分嚴重，且告訴人於過
      程中亦有還手並出用手抵擋等情形，亦據其於本院審理中
      證述明確（本院卷二第14頁），衡之常情，被告最終將告
      訴人壓制於地，為確保告訴人不逃離之方法之一，而於壓
      制過程中因告訴人之抵抗致造成其受有上開傷勢，亦屬一
      定之結果，故難認為被告上開行為已逾越必要之手段，可
      知被告上開依法令所為之逮捕告訴人行為，依法應屬不罰
      。
四、據上所陳，依公訴人所舉之證據，固能證明被告有造成告訴
    人傷害及妨害其自由之結果，然此係因被告依法以強制力逮
    捕非法侵入住處之告訴人，揆諸上揭說明，被告此部份行為
    應屬不罰，依法應為無罪之諭知。
據上論斷，應依刑事訴訟法第301條第1項，判決如主文。
本件經檢察官陳旻源到庭執行職務。
中　　華　　民　　國　　96　　年　　10　　月　　16　　日
              台灣板橋地方法院刑事第十三庭
                  審判長法　官  李麗珠
                        法  官  許映鈞
                        法  官  俞秀美
以上正本證明與原本無異。
如不服本判決應於送達後10內向本院提出上訴狀。
                        書記官  謝怡貞
中　　華　　民　　國　　96　　年　　10　　月　　16　　日
